臺灣士林地方法院刑事判決　　　　　　　　　　　　　　九十三年度易字第四八號
　　公　訴　人　臺灣士林地方法院檢察署檢察官
　　被　　　告　乙○○
右列被告因業務侵占案件，經檢察官提起公訴（九十二年度偵字第七九一八號），及
蒞庭檢察官於本院審理時以言詞追加起訴，本院經訊問被告後，被告為認罪之答辯，
認為宜以簡式審判程序審理並判決如左：
    主  文
乙○○連續意圖為自己不法之所有，而侵占對於業務上所持有之物，處有期徒刑捌月
；又意圖為自己不法之所有，以詐術使人將第三人之物交付，處有期徒刑月；應執
行有期徒刑拾月，緩刑年。
    事  實
一乙○○自民國九十一年十月三十日起至九十二年三月二十一日間，在址設台北市中
  山區○○○路九六號六樓戊○○○社有限公司（下稱鴻大公司）任業務員，負責收
  取客戶團費，為從事業務之人。竟基於意圖為自己不法所有之概括犯意，利用職務
  之便，先於九十二年三月六日收受誠品旅行社繳交謝馥任、李姿瑩等四人東澳行程
  團費之面額新台幣（下同）十一萬八千八百元，發票日九十二年三月九日之支票，
  再於九十三年三月二十一日前數日，收受誠品旅行社繳交團費，面額三十五萬六千
  四百元，發票日九十二年三月二十一日之支票一紙，均未繳回公司，而逕為提示，
  將該等款項據為己有，侵占入己，共計侵占四十七萬五千二百元。
二中英旅行社於九十一年十二月一日委託鴻大公司代為訂購飛往紐西蘭之機票四張，
  該項業務由乙○○承辦，乙○○並於該日收受中英旅行社交付之一萬二千元定金，
  後中英旅行社告知乙○○取消訂購上開機票，經乙○○陳報鴻大公司負責人甲○○
  ，甲○○指示沒收上開定金無庸額外再向客戶收受款項，詎乙○○竟意圖為自己不
  法之所有，於九十一年十二月十八日向中英旅行社人員訛稱：取消之機票仍應付餘
  款七萬六千五百五十元，待鴻大公司結算後，再返還上開款項，中英旅行社人員誤
  以為真，而向其客戶收取上開款項，再如數交付予乙○○，乙○○因而詐得七萬六
  千五百五十元。
三案經鴻大公司告訴及台北市政府警察局士林分局報告台灣士林地方法院檢察署檢察
　官偵查起訴，及蒞庭檢察官於本院審理時追加起訴。
　  理　由
一右揭犯罪實，業據被告乙○○於偵查及本院調查、審理時自白不諱，核與告訴人鴻
  大公司之負責人甲○○、告訴代理人丁○○及證人即鴻大公司協理丙○○所述相符
  ，並有戊○○○社請（繳）款單、支票、退票證明單等在卷可參，堪認被告之自白
  與事實相符，足以採信。本件事證明確，被告犯行洵堪認定，應依法論科。
二核被告將其業務上持有誠品旅行社繳交之支票據為己有，侵占入己部分，係犯刑法
　第三百三十六條第二項之業務侵占罪，被告所為二業務侵占行為，時間緊接，所犯
  罪名相同，顯係出於概括之犯意為之，為連續犯，爰依刑法第五十六條之規定以一
  罪論，並加重其刑。被告向中英旅行社訛以上開各語，而詐得機票餘款七萬六千五
  百五十元部分，係犯同法第三百三十九條第一項之詐欺罪。被告九十二年三月六日
  將客戶誠品旅行社繳交謝馥任、李姿瑩等四人東澳行程團費之面額十一萬八千八百
  元之支票，據為己有，犯業務侵占罪部分，雖未據公訴人起訴，然與已起訴且經本
  院論罪科刑之前開業務侵占犯罪事實間有連續犯裁判上一罪關係，本院自得併予審
  理。被告所犯上開二罪犯意各別，行為互異，罪質互殊，應分論併罰。爰審酌被告
  正值壯年，不思正途營生，竟以犯罪手法牟利、其犯罪之動機、手段、智識程度、
  生活狀況、所生危害、犯罪後坦承犯行，業與已取得告訴人對被告損害賠償請求權
  之富邦產物保險股份有限公司（告訴人鴻大公司於被告任職時，有向上開保險公司
  投保員工誠信險，於被告發生業務侵占等犯行，致公司發生損害時，保險公司應賠
  償告訴人）成立和解，賠償其損害（有和解書在卷可參），態度良好等一切情狀，
  量處如主文所示之刑，並定應執行刑。又被告前未曾受有期徒刑以上刑之宣告，有
  台灣高等法院被告全國前案紀錄表在卷可稽，因一時失慮，偶罹刑典，事後已坦承
  犯行，且已與取得告訴人對被告損害賠償請求權之富邦產物保險股份有限公司和解
  深具悔意，經此刑之宣告後，應知警惕而無再犯之虞，本院因認暫不執行其刑為當
  ，予以宣告緩刑三年，用啟自新。
三公訴意旨另認：被告乙○○承前開意圖為自己不法所有之概括犯意，另於九十一年
  十二月十八日至九十二年三月二十日間，將客戶中英旅行社、全詠旅行社交付予其
  之七萬六千五百五十元、三萬三千三百元，侵占入己，亦犯刑法第三百三十六條第
  二項之業務侵占罪嫌。然按犯罪事實，應依證據認定之，無證據不得認定其犯罪事
  實，刑事訴訟法第一百五十四條定有明文。再按業務侵占罪之構成要件，係以行為
  人意圖為自己不法之所有，將其業務上持有之物，易持有為所有之意，予以侵占，
  始足當之。若非因業務上持有該物，即難以該罪相繩。經查：
  (一)中英旅行社於九十一年十二月一日委託鴻大公司代為訂購飛往紐西蘭之機票四張
    ，該項業務由被告承辦，被告並於該日收受中英旅行社交付之一萬二千元定金，
    後中英旅行社人員告知被告取消訂購上開機票，經被告陳報鴻大公司負責人甲○
    ○，甲○○指示沒收上開定金無庸額外再向客戶收受款項，惟被告仍於九十一年
    十二月十八日向中英旅行社訛稱：取消之機票仍應付餘款七萬六千五百五十元，
    待鴻大公司結算後，再返還上開款項，中英旅行社人員誤以為真，而向其客戶收
    取上開款項，並如數交付被告等情，業據證人甲○○、丙○○分別於警訊及本院
    述明。查被告取得上開款項，並非基於業務上之關係而持有，是該犯行與刑法業
    務侵占罪之構成要件顯不該當，自難成立業務侵占罪（此部分因與詐欺罪非屬同
    一基本社會事實，無法變更起訴法條，是經蒞庭檢察官於本院審理時以言詞追加
    起訴詐欺罪嫌之犯罪事實）。
  (二)被告所收受全詠旅行社交付前述款項支票後，即繳予鴻大公司，惟鴻大公司作帳
    時將該支票載於誠品旅行社帳下等情，已據被告、證人甲○○、丁○○陳明，並
    有全詠旅行社交付支票之影本在卷可參，是被告並無將該紙支票易持有為所有，
    而侵占該紙支票之犯行。
  (三)上開部分原應均為無罪之諭知，然因檢察官認此部分與已起訴且經本院論罪科刑
    之業務侵占罪部分，有連續犯裁判上一罪關係，爰不另為無罪之諭知。
據上論斷，應依刑事訴訟法第二百九十九條第一項前段、第二百七十三條之一第一項
，刑法第五十六條、第三百三十六條第二項、第三百三十九條第一項、第五十一條第
五款、第七十四條第一款，罰金罰鍰提高標準條例第一條前段，判決如主文。
本案經檢察官林聰良到庭執行職務
中　　　華　　　民　　　國　　九十三　　年　　　六　　　月　　　七　　　日
　　　　  　　　　　　　　　　臺灣士林地方法院刑事第五庭
                                  法  官  江  翠  萍
右正本證明與原本無異。
如不服本判決，應於判決送達後十日內，向本院提出上訴狀。
                                  書記官  范  淑  芬
中　　　華　　　民　　　國　　九十三　　年　　　六　　　月　　 十四 　　日
附錄本判決論罪科刑依據之法條：
刑法第三百三十六條第二項
對於業務上所持有之物，犯前條第一項之罪者，處六月以上五年以下有期徒刑，得併
科三千元以下罰金。
刑法第三百三十九條第一項
意圖為自己或第三人不法之所有，以詐術使人將本人或第三人之物交付者，處五年以
下有期徒刑、拘役或科或併科一千元以下罰金。
